【裁判字號】    99,台上,5757
【裁判日期】    990916
【裁判案由】    違反槍砲彈藥刀械管制條例
【裁判全文】
最高法院刑事判決            九十九年度台上字第五七五七號
上  訴  人  甲○○
選任辯護人  李進勇律師
上列上訴人因違反槍砲彈藥刀械管制條例案件，不服台灣高等法
院台南分院中華民國九十九年五月十一日第二審判決（九十八年
度上訴字第一二七四號，起訴案號：台灣雲林地方法院檢察署九
十七年度偵字第六三四二號、同署九十八年度偵字第五二七號）
，提起上訴，本院判決如下：
    主  文
上訴駁回。
    理  由
按刑事訴訟法第三百七十七條規定，上訴於第三審法院，非以判
決違背法令為理由，不得為之。是提起第三審上訴，應以原判決
違背法令為理由，係屬法定要件，如果上訴理由書狀並未依據卷
內訴訟資料，具體指摘原判決不適用何種法則或如何適用不當，
或所指摘原判決違法情事，顯與法律規定得為第三審上訴理由之
違法情形，不相適合時，均應認其上訴為不合法律上之程式，予
以駁回。本件原判決維持第一審依想像競合犯之規定，從一重論
上訴人甲○○以未經許可，持有手槍之罪，處有期徒刑七年，併
科罰金新台幣（下同）二十萬元，罰金如易服勞役，以一千元折
算一日，併為相關從刑諭知之判決，駁回上訴人在第二審之上訴
，已詳敘其所憑之證據及其得心證之理由。從形式上觀察，原判
決並無足以影響判決結果之違法情形存在。上訴意旨略以：(一)本
件緣起警方以上訴人涉有違反槍砲彈藥刀械管制條例罪嫌，而實
施監聽，因發現線索進行搜索，但監聽內容為何？有無發現上訴
人持有槍枝、子彈之相關談話？監聽與搜索間有何關聯，足以作
為認定搜索所得槍彈為被告持有之證據？原審均未予以調查及說
明。(二)上訴人有諸多前科，甫於民國九十六年十月三十日因縮短
刑期假釋出獄，假釋付保護管束期間內，上訴人未能斷絕吸毒惡
習，案發當日，警察在案發地點查獲毒品殘渣，上訴人經尿液檢
測，亦呈現毒品反應。警方衝上案發現場三樓時，上訴人之抗拒
乃最基本之反應，復因服用藥物，精神恍惚，致遲未開門，究不
能因此而推測上訴人在現場有藏匿槍枝、子彈之行為。(三)槍砲彈
藥刀械管制條例第七條第四項規定，未經許可持有制式半自動手
槍及制式子彈，固應成立二罪，然彼此間有想像競合關係，僅從
一重之未經許可持有手槍罪處斷。上訴人有諸多刑案前科，對於
上述法律關係知之甚詳。本件槍枝、子彈如均為上訴人所持有，
實無予以分解拆卸，分別藏放之必要。又衡諸常情，在案發地點
狹窄之空間內，情急之人祇會將整隻槍枝（含彈匣、子彈）藏匿
於一處，減少被查獲之可能，豈有在匆促中分解各個藏放，增加
警方搜獲之機會。原判決認上訴人於情急之下分別藏置槍枝、子
彈，顯與經驗法則有違。(四)上訴人染有毒癮、憂鬱症，作息時間
非一般正常人可比。又因投資股市，於開盤期間，須保持精神狀
態良好，故於每日下午一點三十分股市收盤後，始服用睡前藥，
案發當日警方於上訴人服用睡前藥後前往搜索，上訴人呈現精神
恍惚之情形，應非虛詞。原審徒以勘驗光碟所示上訴人與員警對
話內容並無異狀，否認上訴人上揭辯詞，並駁回上訴人所為傳喚
精神科醫師勘驗搜索過程光碟並鑑定上訴人當時精神狀態之聲請
，自有違誤。(五)員警在三樓執行搜索過程，有關發現槍枝、子彈
之特徵、數量及處所等節，僅上訴人與員警知悉。而上訴人於當
日即遭警方逮捕並羈押，吳寅維亦於九十八年一月十三日因案在
台灣雲林第二監獄服刑，並無任何證據可以證明吳寅維有自上訴
人或其所託之人得知本件搜索之過程。且吳寅維於第一次警詢時
就有關槍枝、子彈型式、數量、放置地點及原裝置之「橫格紋包
」等供述，與實際情形大致相符。原判決依憑臆測推論，認吳寅
維之證詞不足採，自屬無據。(六)依吳寅維、陳賢松之證詞，吳寅
維極可能因此而受違反槍砲彈藥刀械管制條例第七條第四項之罪
之追訴處罰，若非確有其事，且為避免上訴人無辜受累，吳寅維
當無自承犯罪，擔此重罰之理。原判決輕忽員警搜索過程及陳賢
松之證詞，復摒棄楊雅玲、吳啟成所為有利上訴人之證言，推論
吳寅維因確信其不可能因此賈禍而作偽證，實有悖常理云云。惟
查，原判決依據證人李安珍、楊雅玲分別在警詢、偵查、第一審
之證言，及上訴人先後於偵查、原審自承分租雲林縣斗六市○○
路二九五巷六十一號之一房屋、並自被查獲前二、三個月起使用
承租房屋三樓，且於九十七年十二月二十四日下午二時五十分許
，員警在其承租處之三樓查獲原判決附表所示槍枝、子彈等情，
暨第一審於九十八年五月十五日對九十七年十二月二十四日搜索
光碟實施勘驗時製作之勘驗筆錄、內政部警政署刑事警察局九十
七年十二月三十一日刑鑑字第０九七０一九七六八三號鑑驗書、
扣案如原判決附表所示之槍枝、子彈等證據，憑以認定上訴人有
原判決所載之犯罪事實。對上訴人在原審矢口否認有任何持有槍
枝、子彈之犯行，所辯：伊於早上八時許，由二樓前往三樓看電
腦股市開盤，至下午一時三十分收盤後，即服用安眠藥並在三樓
房間睡覺；伊不知道三樓有槍枝、子彈，雖常去三樓看電腦股市
開盤，然未曾到藏放槍枝、子彈的房間，故未看到槍枝、子彈；
伊知道吳寅維有吸食毒品，但不知另有藏置槍枝之情事；三樓的
房間雖未上鎖，然可由裡面上鎖，因警察前往時候伊從裡面上鎖
，警察才要敲門；吳寅維住在三樓約二個月，有時候陳賢松亦住
該處，伊有施用毒品之行為，且有服用安眠藥的習慣，方拖延四
分四十秒才開門讓員警進入，當時伊對話的對象，連自己也不甚
清楚，亦無從於四分鐘左右之時間完成藏匿槍枝、子彈，員警所
查獲之槍枝、子彈係吳寅維所有；員警查獲槍枝、子彈後伊即被
逮捕並羈押，期間所有接見均經嚴密監控，並無勾串證人之可能
，嗣於案發後約一、二星期後，吳寅維始向吳啟成表示扣案的槍
枝、子彈為其所有，經吳啟成告知楊雅玲後，伊方輾轉知悉此事
；吳啟成於另案所稱「格紋包黑黃色」與搜索當日在房間內所發
現內裝子彈一顆之「橫格紋手提包」之特徵相符，足證該手提包
係吳寅維所持有，則現場所查獲之槍枝、子彈，亦應認係吳寅維
所有，與伊無關；依第一審於九十八年五月十五日勘驗搜索光碟
之結果，並未聽到子彈上膛之聲音，足見李安珍在第一審證稱當
時聽到子彈上膛聲音等語，顯非真實；上訴人住處三樓房間內之
浴室無人使用，洗手檯排水孔及排水管並無水份，不會造成子彈
受潮云云。如何與事實不符，俱非可採，並已依憑卷內證據，逐
一指駁論述。且敘明：國立台灣大學醫學院附設醫院雲林分院九
十八年七月十三日台大雲分醫事字第０九八０００五三八九號函
覆第一審之內容，尚不足憑以認定上訴人於查獲當時有精神恍惚
或不能與他人對話之情形；吳寅維、楊雅玲、吳啟成、陳賢松、
吳世國、張志豪分別於偵查、第一審及原審所為有利於上訴人之
證詞，各存在矛盾與不合理之處，顯係迴護之詞，均非可採為有
利上訴人認定之依據；上訴人於第一審聲請勘驗現場及上訴人在
原審之辯護人聲請再次勘驗搜索過程之光碟、傳喚診斷治療上訴
人之醫師並鑑定上訴人遭搜索時之精神狀態及再傳喚李安珍，均
無必要等旨綦詳。原判決所為論斷及說明，核其就證據取捨與證
據證明力之判斷，俱未悖於通常一般之人日常生活經驗之定則或
論理法則，亦無當然違法之情形存在。上訴意旨(二)(三)(五)(六)置原判
決所為之明白論斷於不顧，猶執已為原審指駁之陳詞爭辯，及對
原審取捨證據與判斷證據證明力之職權行使，重為事實上之爭執
並指摘原判決違法，難認係適法之第三審上訴理由。次按刑事訴
訟法所稱依法應於審判期日調查之證據，係指與待證事實有重要
關係，在客觀上顯有調查必要性之證據而言，其範圍並非漫無限
制，必其證據與判斷待證事實之有無，具有關聯性，得據以推翻
原判決所確認之事實，而為不同之認定，若證明之事項已臻明瞭
，未為無益之調查，並無違法之可言。原判決既認上訴人之犯罪
已經證明，且於理由欄貳、八敘明如何無傳喚醫師查證上訴人於
搜索之精神狀態，亦無再勘驗搜索光碟之必要，自無應於審判期
日調查之證據而未予調查之違法。再按搜索則係以發現被告（犯
罪嫌疑人）、犯罪證據或其他應沒收或可得沒收之物為目的，而
搜索被告或第三人之身體、物件、電磁紀錄及住宅或其他處所之
行為，屬偵查犯罪所實施事後之強制處分，常侵害人民憲法上之
基本權，為保護人民免受非法搜索、扣押，九十年一月十二日修
正公布刑事訴訟法採令狀主義原則，於該法第一百二十八條規定
，由法官簽發搜索票為之。是法院就搜索所得之證據，固應依職
權審查是否依法定程序所取得，苟依卷證資料為形式上之觀察，
與法定程序並無違，當事人復未指出搜索票核發過程有何具體違
法之情事而為證據能力有無之爭執，事實審法院未為無益之調查
或無謂之說明，自不得任意指摘其為違法。稽之卷附台灣雲林地
方法院搜索票、刑事警察局偵六隊搜索扣押筆錄（均影本）之記
載，本件係由內政部警政署刑事警察局以上訴人涉嫌違反槍砲彈
藥刀械管制條例案件，經台灣雲林地方法院法官核准簽發搜索票
，於有效期間內持該搜索票前往上訴人在雲林縣斗六市○○路二
九五巷六十一之一號執行搜索查獲並扣得槍枝、子彈（偵查卷(一)
第三十二頁至第三十六頁），上訴人於原審亦未具體指摘搜索票
之核發程序有何違法之情事，原判決就搜索票核發過程未為不必
要之調查或說明，要無證據調查未盡或理由不備之違誤。上訴意
旨(一)(四)執其主觀之見解，漫指原判決違法，殊非合法之第三審上
訴理由。至其餘上訴意旨，或係就事實審法院採證認事職權之適
法行使及原判決已說明事項任意指摘為違法，或執與犯罪構成要
件無涉之枝節，重為單純事實之爭執，亦難謂為適法之第三審上
訴理由。衡以上述之說明，應認其上訴違背法律上之程式，予以
駁回。
據上論結，應依刑事訴訟法第三百九十五條前段，判決如主文。
中    華    民    國  九十九  年    九    月   十六   日
                      最高法院刑事第十二庭
                          審判長法官  黃  一  鑫
                                法官  張  春  福
                                法官  林  勤  純
                                法官  陳  國  文
                                法官  宋  明  中
本件正本證明與原本無異
                                      書  記  官
中    華    民    國  九十九  年    九    月  二十四  日
                                                       s

司法院資訊處製作；財團法人民間司法改革基金會備份。
